【裁判字號】    99,易,1113
【裁判日期】    990714
【裁判案由】    恐嚇
【裁判全文】
臺灣高雄地方法院刑事判決              99年度易字第1113號
公  訴  人  臺灣高雄地方法院檢察署檢察官
被      告  乙○○
上列被告因恐嚇案件，經檢察官提起公訴（99年度偵緝字第1046
號），被告於本院準備程序中為有罪之陳述，經合議庭裁定由受
命法官依簡式審判程序獨任審理，本院判決如下：
    主  文
乙○○幫助犯恐嚇取財罪，處有期徒刑肆月，如易科罰金，以新
臺幣壹仟元折算壹日。
    事  實
一、乙○○明知國內社會上層出不窮之擄鴿勒贖集團或不法份子
    為掩飾其不法行徑，隱匿其不法所得，避免執法人員之追究
    及處罰，常蒐購並使用他人帳戶進行存、提款與轉帳等行為
    ，在客觀上可以預見一般取得他人帳戶使用之行徑，常與實
    施財產犯罪所需有密切關聯，竟以縱有人持其存款帳戶作為
    恐嚇取財之犯罪工具，亦不違其本意之幫助恐嚇取財犯意，
    於民國98年9 月初某日，在高雄縣大寮鄉包公廟附近，將其
    所申請高雄縣大寮農會（下稱大寮農會）帳號：0000000000
    0000號帳戶之存摺、提款卡及密碼，交付予年籍、姓名均不
    詳綽號「國仔」之成年男子及其所屬之擄鴿勒贖集團使用。
    嗣該擄鴿勒贖集團於取得乙○○上開帳戶之存摺、提款卡及
    密碼後，遂共同意圖為自己不法之所有，基於恐嚇取財之犯
    意聯絡，先由該集團之某不詳成員在不詳時、地以不詳方法
    取得丙○○所有之賽鴿1 隻，再於98年9 月24日上午8 時30
    分許，依賽鴿腳環上所記載之電話號碼撥打電話向丙○○恫
    稱：須付款始可取回鴿子等語，使丙○○因恐其賽鴿遭殺害
    ，而心生畏懼，於98年9 月27日下午2 時37分許前往高雄縣
    燕巢鄉農會匯款新臺幣（下同）12,000元至乙○○上開大寮
    農會帳戶，隨即遭提領一空。嗣經丙○○報警處理，循線查
    獲上情。
二、案經丙○○訴由高雄縣政府警察局甲○分局報告臺灣高雄地
    方法院檢察署檢察官偵查起訴。
    理  由
一、本件被告乙○○所犯為死刑、無刑徒刑或最輕本刑為3 年以
    上有期徒刑以外之罪，其於準備程序中就被訴犯罪事實，為
    有罪之陳述，經法官告知簡式審判程序之旨，並聽取當事人
    之意見後，依刑事訴訟法第273 條之1 第1 項規定，裁定由
    受命法官獨任進行簡式審判程序，合先指明。
二、上揭犯罪事實，業據被告乙○○於本院審理時坦承不諱（見
    本院易字卷第16頁反面），且與證人即告訴人丙○○於警詢
    時指訴遭擄鴿勒贖集團成員以犯罪事實所示之方法恐嚇取財
    等情節互核相符（見警卷第2 、3 頁），並有高雄縣政府警
    察局甲○分局燕巢分駐所受理刑事案件報案三聯單1 份、受
    理詐騙帳戶通報警示簡便格式表2 份、受理各類案件紀錄表
    1 份、內政部警政署反詐騙案件紀錄表1 份、高雄縣燕巢鄉
    農會匯款回條1 紙、高雄縣大寮鄉農會98年10月15日大鄉農
    信字第980909號函文1 紙暨所附被告乙○○上開大寮農會帳
    戶（帳號：00000000000000號）之存款對帳單及交易明細表
    各1 份等證物附卷可稽（見警卷第9 至12、16至18、30、32
    至41頁）。是本件被告之自白已有相當之證據資料予以補強
    ，且與事實相符，堪以採認。
三、按金融帳戶為個人之理財工具，而政府開放金融業申請設立
    後，金融機構大量增加，一般民眾皆可以存入最低開戶金額
    之方式自由申請開設金融帳戶，並無任何特殊之限制，因此
    一般人申請存款帳戶極為容易而便利，且得同時在不同金融
    機構申請多數存款帳戶使用，故除非充作犯罪使用，並藉此
    躲避警方追緝，一般正常使用之存款帳戶，並無向他人租用
    或購買帳戶存摺等物，而使用他人帳戶之必要，此為一般人
    日常生活所熟知之常識。何況，金融存款帳戶，攸關存戶個
    人財產權益，專屬性甚高，衡諸常理，若非與本人有密切關
    係，不可能提供個人帳戶供他人使用，縱有交付個人帳戶給
    他人使用之特殊情形，亦必會瞭解他人使用帳戶之目的始行
    提供，參以坊間報章雜誌及新聞媒體報導，對於擄鴿勒贖集
    團以擄鴿勒贖方式對參與賽鴿者勒贖金錢及擄鴿勒贖集團經
    常需收購他人金融帳戶，以隱匿渠等恐嚇取財犯罪之不法行
    徑，規避檢警等執法人員之查緝，類此在社會上層出不窮之
    案件，亦迭經報導及再三披露，而被告乙○○乃心智健全之
    成年人，自能預見將金融機構之帳戶交付給不詳人士使用，
    有可能遭該不詳人士利用為與財產有關之犯罪工具，竟仍提
    供給該不詳人士使用，足認被告確有幫助他人實施恐嚇取財
    犯罪之不確定故意甚明。從而，本案事證明確，被告犯行堪
    以認定，應依法論科。
四、刑法上之幫助犯，係對於犯罪與正犯有共同之認識，而以幫
    助之意思，對於正犯資以助力，而未參與實施犯罪之行為者
    而言。如未參與實施犯罪構成要件之行為，且係出於幫助之
    意思提供助力，即屬幫助犯，而非共同正犯。本件被告基於
    幫助恐嚇取財之不確定故意，提供其所申辦上開大寮農會帳
    戶（帳號：00000000000000號）之存摺、提款卡及密碼予不
    法之擄鴿勒贖集團，雖使該集團成員得基於恐嚇取財之犯意
    ，向告訴人丙○○恫稱：須付款始可取回鴿子等語，致使告
    訴人心生畏懼，依指示匯款至其指定之上開大寮農會帳戶內
    ，而遂行恐嚇取財之犯行，惟被告單純提供帳戶供人使用之
    行為，並不等同於向告訴人為恐嚇取財之行為，且亦無證據
    證明被告有參與恐嚇取財犯行之構成要件行為，是揆諸前揭
    說明，核被告所為，係犯刑法第30條第1 項前段、第346 條
    第1 項之幫助恐嚇取財罪。被告並未實際參與恐嚇取財犯行
    ，所犯情節較正犯輕微，酌依刑法第30條第2 項規定，減輕
    其刑。爰審酌被告任意將自己之上開大寮農會帳戶之存摺、
    提款卡及密碼提供給綽號「國仔」之不詳男子及其所屬之擄
    鴿勒贖集團使用，使告訴人丙○○受有12,000元之財產損失
    ，並造成國家查緝犯罪之困難，破壞社會金融秩序，所為並
    非可取，然其犯後能於本院審理時坦承犯行，態度尚佳，暨
    考量其犯罪動機、目的、手段、生活狀況等一切情狀，量處
    如主文所示之刑，並諭知如主文所示易科罰金之折算標準，
    以資懲儆。
五、至被告乙○○所有供本件恐嚇取財匯款使用之上開大寮農會
    帳戶（帳號：00000000000000號）之存摺、提款卡，雖係被
    告幫助犯罪所用之物，惟既未扣案，且上揭帳戶業經警方查
    明係供恐嚇取財匯款所用，應遭該擄鴿勒贖集團放棄使用而
    丟棄滅失，為免日後執行之困難，爰不另為沒收之宣告，附
    此敘明。
據上論斷，應依刑事訴訟法第273 條之1 第1 項、第284 條之 1
、第299 條第1 項前段，刑法第30條第1 項前段、第2 項、第34
6 條第1 項、第41條第1 項前段，刑法施行法第1 條之1 ，判決
如主文。
本案經檢察官丁○○到庭執行職務。
中    華    民    國    99    年    7     月    14    日
                      刑事第五庭      法  官  陳盈吉
以上正本證明與原本無異。
如不服本判決，應於判決送達後10日內，向本院提出上訴狀。
中    華    民    國    99    年    7     月    14    日
                                      書記官  陳展榮
附錄本判決論罪科刑法條：
中華民國刑法第346 條第1 項：
意圖為自己或第三人不法之所有，以恐嚇使人將本人或第三人之
物交付者，處6 月以上5 年以下有期徒刑，得併科1 千元以下罰
金。

司法院資訊處製作；財團法人民間司法改革基金會備份。
